【裁判字號】    90,上易,1631
【裁判日期】    901031
【裁判案由】    詐欺
【裁判全文】
臺灣高等法院高雄分院刑事判決                    九十年度上易字第一六三一號
    上 訴 人  台灣高雄甲方法院檢察署檢察官
    被    告  丙○○
右上訴人因被告詐欺案件，不服臺灣高雄甲方法院八十九年度易字第二四三五號中華
民國九十年八月十七日第一審判決（起訴案號：臺灣高雄甲方法院檢察署八十九年度
偵緝字第四六六號），提起上訴，本院判決如左：
      主  文
上訴駁回。
      理  由
一、公訴意旨略以：被告丙○○意圖為自己不法之所有，於民國八十七年間，藉詞向
    告訴人乙○○借款新台幣（下同）十八萬元，言明於八十七年八月十日清償。詎
    被告丙○○於借款之後，即潛匿無蹤，告訴人始知受騙，因認被告丙○○涉有刑
    法第三百三十九條第一項之詐欺取財罪嫌云云。
二、本件公訴人認被告丙○○涉有上開詐欺取財之罪嫌，無非係以告訴人乙○○之指
    訴，及被告簽發之本票一紙為其論罪之依據。經訊據被告丙○○固不否認有簽發
    本票之之事實，惟矢口否認有何詐欺取財之犯行，辯稱：我是在七十七年向乙○
    ○借了四萬元賭債，但有還了二萬三千元，十八萬元不是我向乙○○借的，是我
    前去翡翠雜誌社找社長蘇錦堂要錢時，被乙○○強迫簽下十八萬元之本票等語。
三、按犯罪事實應依證據認定之，無證據不得推定其犯罪事實；不能證明被告犯罪者
    ，應諭知無罪之判決，刑事訴訟法第一百五十四條、第三百零一條第一項分別定
    有明文。次按刑法第三百三十九條第一項詐欺罪之成立，以意圖為自己或第三人
    不法所有，以詐術使人將本人或第三人之物交付為要件，所謂以詐術使人交付，
    必須被詐欺人因其詐術而陷於錯誤，若其所用方法，不能認為詐術，亦不致使人
    陷於錯誤，即不構成該罪。（最高法院四十六年台上字第二六○號判例參照）；
    經查：
（一）被告丙○○固有簽發面額十八萬元之本票予告訴人之事實，然查簽發本票之原
      因不一，告訴人並未提出任何有關借款之相關證明文件以供查證，且告訴人經
      原審及本院傳喚、拘提均未到庭陳述，因此，該本票之簽發或係因借款擔保而
      簽發，或因給付買賣價金而簽發，亦或因新債清償而簽發，甚至因被脅迫之下
      而簽發，皆有可能，非必即出於因借款擔保而簽發，況證人徐道澤於原審到庭
      證稱：「（當天他們在公司談論何事？）乙○○說丙○○欠他錢，丙○○說乙
      ○○欠他錢」「（當時有無人拿出槍來脅迫的事？）我沒有看到」「是丙○○
      要求我陪他去的，是蘇錦堂欠丙○○錢，後來乙○○來了之後說丙○○欠他錢
      ，所以他們三人的關係我就沒有介入了」等語（見原審卷第九十三頁），顯見
      被告與告訴人間債務關係尚有爭執，被告與告訴人究係因何關係而簽發該紙本
      票，實有疑義，是以僅憑被告簽發上開本票予告訴人，尚難認定被告確有向告
      訴人借款。
（二）又從告訴人於八十七年九月七日告訴狀上載述：「‧‧‧被告因長年不務正業
      ，生活自是糜爛，經濟困頓，故而整個眷村裡熟識其人者，皆唯恐避之不及‧
      ‧‧今次，敝人亦即告訴人乙○○之情境承如前言，不堪丙○○三番五次糾纏
      ，礙於往昔年幼情誼，亦本著冀悉被告能洗心革面，故而動用自己小孩的教育
      經費，籌措被告意借貸創業之款。」等語觀之（見偵查卷第一頁及第二頁），
      縱被告有向告訴人借款，告訴人亦係基往昔年幼情誼，本著冀悉被告能洗心革
      面情形下，於明知被告經濟困頓，卻仍借款予被告，是客觀上被告並無施用任
      何詐術，因而使告訴人陷於錯誤而交付款項之行為。
（三）綜上所述，被告與告訴人間債務關係尚有爭執，依現存之證據判斷，尚難認被
      告有何施用詐術，並使告訴人陷於錯誤之行為，自難於無其他證據之佐證情形
      下，僅憑告訴人之指訴及被告所簽發之本票，即認定被告應擔負詐欺之罪責。
      此外，本院復查無其他積極證據足資證明被告有何公訴人所指詐欺之犯行，要
      屬不能證明被告犯罪。
四、原審因而為被告無罪之諭知，經核尚無不合，公訴人以被告仍應負詐欺罪責，提
    起上訴，指摘原判決不當，並無理由，應予駁回。
據上論結，應依刑事訴訟法第三百六十八條，判決如主文。
本案經檢察官沈紹嘉到庭執行職務。
中    華    民    國      九十      年      十        月  三十一  日
                              臺灣高等法院高雄分院刑事第七庭
                                  審判長法官  王光照
                                        法官  黃仁松
                                        法官  黃憲文
右正本證明與原本無異。
不得上訴。
                                      書記官  黃玉珠
中 華    民    國      九十      年      十一      月    二    日
                                                                Ｊ


司法院資訊處製作；財團法人民間司法改革基金會備份。
